臺灣高等法院刑事裁定
109年度毒抗字第114號
抗  告  人  臺灣臺北地方檢察署檢察官
被      告  蕭凱謙



上列抗告人因被告違反毒品危害防制條例案件，不服臺灣臺北地
方法院109年度毒聲字第64號，中華民國109年6月11號裁定（聲
請案號：臺灣臺北地方檢察署109年度毒偵字第179號、109年度
聲觀字第58號），提起抗告，本院裁定如下：
    主  文
抗告駁回。
    理  由
一、檢察官聲請意旨略以：被告蕭凱謙於民國108年12月23日晚
    間某時許，在新北市汐止區友人住所內，以將第二級毒品甲
    基安非他命置於玻璃球吸食器內燒烤後吸食煙霧之方式，施
    用甲基安非他1次。於翌（24）日凌晨0時30分許，在臺北市
    ○○區○○街0段00號前為警查獲，並扣得甲基安非他命1包、吸
    食器1組，爰依毒品危害防制條例第20條第1項及觀察勒戒處
    分執行條例第3條第1項規定，聲請原審法院裁定將被告送勒
    戒處所觀察、勒戒等語。　　
二、原裁定意旨略以：被告於108年12月23日晚間施用毒品甲基
    安非他命犯行固堪認定，然其犯罪地在新北市汐止區，住居
    地亦均在臺北市內湖區，均非原審法院管轄區域。被告為警
    查獲時雖持有甲基安非他命，但其供陳該毒品係在本案施用
    完畢後才購入，是與施用犯行無關，其持有與施用行為並無
    吸收關係。另扣得之玻璃球吸食器上雖殘有甲基安非他命成
    分，但無充分證據顯示被告係以該吸食器作為本次毒品施用
    工具，自難認該殘留毒品係其本次施用後所剩餘者。原審法
    院對被告此次施用毒品犯行無管轄權，檢察官聲請於法有違
    ，應予駁回等語。
三、檢察官抗告意旨略以：被告於108年12月24日檢察官偵查中
    供稱：其為警查扣之甲基安非他命及吸食器都是最後一次施
    用時所使用及剩下的等語，足見其為警查獲時之持有毒品行
    為，應為本案施用毒品犯行所吸收，而僅論以施用毒品一罪
    。且其被查獲毒品及吸食器之地點係在臺北市萬華區，屬原
    審法院管轄，原審卻以無管轄權為由駁回檢察官聲請，自有
    未當，爰提起抗告請求撤銷原裁定，另為適法裁定等語。
四、經查：
　　㈠被告確有施用甲基安非他命犯行：
　　　被告對其於108年12月23日晚間在新北市汐止區友人住所
      施用甲基安非他命等情，坦承不諱，且經警採集其尿液送
      臺灣尖端先進生技醫藥股份有限公司鑑定，亦呈甲基安非
      他命陽性反應，此有該公司109年1月10日濫用藥物檢驗報
      告在卷可查（毒偵卷第111頁）。是被告施用甲基安非他
      命犯行，固堪認定。
　　㈡被告住居所及現所在地不在原審法院管轄區域：
　　　依被告之個人戶籍資料查詢結果、在監在押紀錄表及本院
      被告前案紀錄表，被告設籍在臺北市內湖區東湖路，於案
      發時並無在監在押。是於檢察官聲請時，被告住居所及現
      所在地均不在原審法院管轄區域內。
　　㈢被告犯罪地不在原審法院管轄區域：
　　　⒈被告於108年12月24日為警查獲之警詢中供稱：其係在10
        8年12月13、14日晚間，在其位於臺北市內湖區康寧路3
        段住所內，以玻璃球燒烤方式施用甲基安非他命等語（
        毒偵卷第19頁）；其當日移送檢察官偵訊時亦為如是供
        述，且經檢察官訊問扣案之毒品及玻璃球吸食器是否為
        該次施用所遺留時，被告亦答稱「是」（毒偵卷第70頁
        ）。然其於109年2月19日檢察官第二次偵訊時，卻供稱
        ：其最後一次施用甲基安非他命是在108年12月23日晚
        上（即為警查獲當日），是在其汐止友人謝文軒家中，
        以玻璃球燒烤方式與謝文軒一起施用，其等先把謝文軒
        的毒品用完，之後其再去找綽號「滷蛋」之人買毒品，
        買完後要再去找謝文軒時，就被警方查獲，當天被查獲
        的毒品是其施用完後再跟「滷蛋」買來的等語（毒偵卷
        第126頁）。
　　　⒉被告於警詢及第一次檢察官偵訊時，雖稱其「被查獲前
        最後一次」施用甲基安非他命係在108年12月13、14日
        ，惟此時距其被查獲採尿時（108年12月24日）已有10
        日之久，若其間無其他施用行為，其尿液應不可能呈現
        甲基安非他命陽性反應，可見其警詢及第一次檢察官偵
        訊時所述施用時、地之真實性，不無可疑。反之，觀諸
        其第二次檢察官偵訊時所述施用時、地（於新北市汐止
        區友人住處）及過程，較之其先前陳述更為詳盡，亦與
        其尿液之濫用藥物檢驗報告結果相符，應堪採信。參以
        其當次偵訊時所言，其係在施用毒品後另行起意向他人
        購入並持有毒品，是其持有毒品與其先前之施用犯行無
        關，則其施用毒品部分固應予觀察勒戒，然就持有毒品
        部分仍應由檢察官另行追訴持有毒品罪；惟被告如向檢
        察官供稱其被查獲之毒品係其施用所剩餘者，即可輕易
        避免另遭追訴持有毒品罪，可見被告第二次檢察官偵訊
        時所言，係致其自己陷於更不利之境地，應非其故意捏
        造，而屬實情。是以，被告於108年12月24日臺北市萬
        華區為警查獲時所持有之甲基安非他命，尚難認係其前
        一日晚間在新北市汐止區友人住處施用所剩餘者，而應
        認係其用罄後再行購入而持有，不能被其施用犯行所吸
        收。
　　　⒊至於被告為警查獲時遭扣得之玻璃球吸食器上雖殘有甲
        基安非他命殘渣（毒偵卷第119頁，交通部民用航空局
        航空醫務中心毒品鑑定書），但被告於第二次檢察官偵
        訊時並未供稱此係其前一日施用毒品使用之吸食器。被
        告於第一次檢察官偵訊時雖稱此係其於108年12月13、1
        4日在臺北市康寧路施用甲基安非他命使用之吸食器，
        但此與被告於本案施用毒品之時、地均不相同，顯與本
        案無關。且經原審傳喚，被告亦拒不到庭說明，檢察官
        亦未提出其他可信證據足認此係被告本案施用毒品使用
        之吸食器，自無從認定此吸食器及其內甲基安非他命殘
        渣與被告本案施用毒品犯行有關。
　　　⒋綜上，被告於本案之施用毒品犯行，應係其於108年12月
        23日晚間在新北市汐止區友人住處所施用，此犯罪地並
        非原審法院之管轄區域。
五、綜上各節，被告之住、居所、現所在地、犯罪地均難認在原
    審法院管轄區域。原審同此認定，認檢察官聲請於法有違，
    而予駁回，尚無不合，應予維持。檢察官抗告無理由，應予
    駁回。
據上論斷，依刑事訴訟法第412 條，裁定如主文。
中　　華　　民　　國　　109 　年　　7 　　月　　17　　日
                  刑事第十四庭  審判長法　官  黃斯偉
                                      法　官  黎惠萍
                                      法　官  紀凱峰
以上正本證明與原本無異。
不得再抗告。
                                      書記官  朱家麒
中　　華　　民　　國　　109 　年　　7 　　月　　17　　日